【裁判字號】    89,上易,1001
【裁判日期】    890607
【裁判案由】    偽造文書
【裁判全文】
臺灣高等法院刑事判決                          八十九年度上易字第一一號
    上  訴  人  臺灣士林地方法院檢察署檢察官
    被      告  甲○○
    選任辯護人  賴邦元
右上訴人因被告偽造文書案件，不服臺灣士林地方法院八十八年度易字第八四三號，
中華民國八十九年一月十三日第一審判決 (起訴案號：臺灣地方法院檢察署八十偵字
第號)，提起上訴，本院判決如左：
    主  文
上訴駁回。
    理  由
一、本案經本院審理結果，認第一審判決對被告甲○○為無罪之諭知，核無不當，應
    予維持，並引用第一審判決書記載之證據及理由（如附件）。
二、檢察官上訴意旨引用告訴人乙○○○所稱略以：「本案房屋係告訴人之母周湯卻
    及告訴人之配偶林根旺共有，於民國六十六年間與人合建五樓公寓（即台北市中
    山區○○○路○段九六巷十一號一至五樓），周湯卻雖分得一、三樓房屋，但實
    際上一樓係由周湯卻及林根旺共同持有，應周湯卻之請求，將一樓建物登記於被
    告名下，但基地持分則未移轉於被告，二樓建物及基地持份登記於林根旺名下，
    周湯卻並於七十五年間，將一、三樓建物及基地權狀正本及周湯卻印鑑章交與告
    訴人保管，被告之兄弟姊妹均知其事，豈僅有被告不知之理。且八十一年十月被
    告既以申請補發中山北路二段九六巷十一號一樓建物之權狀，而該建物實為告訴
    人之夫林根旺共有二分之一，是被告對上開建物權狀及該址三樓權狀均由告訴人
    保管乙事，當知之甚詳，其於八十一年謊報遺失，認可以此方法隱瞞，遂食髓知
    味於八十七年就周湯卻所有之三樓建物權狀再次謊報遺失，且被告於領得三樓之
    新權狀後，打電話告訴告訴人之胞妹丙○○表示告訴人手中之舊權狀已是廢紙等
    情，業經丙○○證述在卷，被告如不知告訴人手中持有舊權狀，豈會向丙○○表
    示告訴人手上權狀已是廢紙？原審認此係被告申請補發權狀之後時事云云，其認
    事用法，顯有未洽」等語。
三、按犯罪事實應依證據認定之，無證據不得推定其犯罪事實。刑事訴訟法第一百五
    十四條定有明文；又認定犯罪事實所憑之證據，雖不以直接證據為限，間接證據
    亦包括在內；然而無論直接或間接證據，其為訴訟上之證明，須於通常一般之人
    均不致有所懷疑，而得確信其為真實之程度者，始得據為有罪之認定，倘其證明
    尚未達到此一程度，而有合理之懷疑存在時，事實審法院在心證上無從為有罪之
    確信，自應為無罪之判決（參見最高法院七十六年度台上字第四九八六號判例意
    旨）；又告訴人之告訴，係以使被告受刑事訴追為目的，是其陳述是否與事實相
    符，仍應調查其他證據以資審認。經查：（一）告訴人乙○○○指稱本案房屋於
    六十六年間與人合建為五樓公寓，其中三樓由其母周湯卻分得，一樓係由周湯卻
    及其夫林根旺所共有，但應周湯卻之請求，將一樓建物登記於被告名下，基地持
    份則未移轉於被告云云，並未能提出任何確切事證以資證明，已難遽予憑信，況
    且該房屋當初興建時，被告即已列名為起造人之一，有使用執照存根影本可稽（
    八十七年度偵字第一０八六七號卷、第二十七頁反面），且合建房屋完成後，周
    湯卻、林根旺及被告各有一戶，基地持分應各為六分之一，當時本來要將土地過
    戶給被告，但因考慮增值稅及會有贈與稅之問題，所以暫時沒過戶等情，亦據證
    人即當時之承辦代書陳芳榮於原審中證述綦詳（原審卷第一二七頁反面、第一二
    八頁），顯然與乙○○○指稱該一樓房屋係其夫林根旺與其母周湯卻共有乙節不
    符，況查即使該一樓房屋應為林根旺與周湯卻共有，然此與房屋所有權狀由何人
    保管係屬二事，自不能憑此推論被告必定知悉房屋權狀由乙○○○保管，更進而
    為不利於被告之認定；（二）證人丙○○雖證稱被告於八十七年十月六日在電話
    中告稱乙○○○所持之舊權狀已是廢紙等語，然被告已堅決否認其事，辯稱其係
    於八十七年十月二十一日接獲律師函後始知悉上情，已屬情詞各異；第查被告於
    八十一年十月間固曾申請變更印鑑證明及申請補發一樓房屋之所有權狀，然證人
    即被告之姊夫劉景泉（周雲卿之夫）已證稱周湯卻於八十年間確曾要求被告辦理
    報案及申請補發權狀等語（偵查卷第二十六頁反面、第二十七頁），另查周湯卻
    於八十一年一月三日亦曾遺失為由申請變更印鑑證明，復於八十七年七月二日再
    度以遺失為由申請變更印鑑證明，有中山區戶政事務所八十八年八月三日北市中
    戶字第八八六一三八七五００號函所附之印鑑登記、變更、證明等資料影本可憑
    （原審卷第七十五至第八十一頁），又該二次之印鑑變更登記申請書均非委任代
    理人代為辦理，且八十七年七月二日之申請書並捺有指印（原審卷第七十八、七
    十九頁；八十七年七月二日印鑑變更後翌日即七月三日之申請印鑑證明則係委任
    被告代理，見同卷第八十、八十一頁），再參諸證人即中山區戶政事務所之承辦
    人員謝秀玉、柯瑞堂均一致證稱辦理印鑑變更需本人親自到場核對身份，不會寫
    字簽名才蓋手印，且一定讓當事人瞭解意思才會辦理，如當事人無法表示意思就
    不會予以辦理等情（原審卷第一百二十六頁至第一百二十七頁反面），足見該二
    次印鑑變更登記均係由周湯卻本諸自由意志親自到場辦理無疑，則被告辯稱係因
    其母周湯卻向其表示其所保管之印章、所有權狀遺失，要其辦理補發手續，其乃
    辦理各該手續，原先並不知權狀、印章等物在乙○○○保管中等情，自非全然無
    據，全案既顯有合理懷疑存在，自不能僅憑乙○○○之指述及丙○○之上開證詞
    遽資為不利於被告之罪證；綜上所述，檢察官以上開情詞提起上訴，任意指摘原
    判決不當，為無理由，應予駁回。
據上論結，應依刑事訴訟法第三百七十三條、第三百六十八條，判決如主文。
本案經檢察官吳國南到庭執行職務。
中      華      民      國    八十九    年      六      月      七      日
                                臺灣高等法院刑事第二十三庭
                         審判長法  官  劉  靜  嫻
                                          法  官  李  世  貴
                                          法  官  宋      祺
右正本證明與原本無異。
不得上訴。
                                          書記官  郭  淑  卿
中      華      民      國    八十九    年      六      月      九      日


司法院資訊處製作；財團法人民間司法改革基金會備份。
